臺灣臺北地方法院刑事判決　　　　　　　　　　　九十二年度交簡上字第二一七號
　　上　訴　人　臺灣臺北地方法院檢察署檢察官
　　被　　　告　甲○○
右列上訴人因被告甲○○公共危險案件，不服本院臺北簡易庭民國九十二年十月八日
九十二年度北交簡字第一七五一號刑事簡易判決（臺灣臺北地方法院檢察署檢察官聲
請簡易判決處刑書案號：九十二年度偵字第一三八三０號），提起上訴，本院管轄之
第二審合議庭判決如左：
    主    文
上訴駁回。
    事    實
一、甲○○於民國九十二年五月二十八日下午飲用酒類，明知其已因服用酒類，達不
    能安全駕駛動力交通工具之程度，竟仍駕駛動力交通工具車牌號碼ＡＸＬ－四七
    六號重型機車，於翌日凌晨二時二十分許，行經臺北市○○路一二五巷、青年路
    交岔路口時，因駕駛有蛇行、車身搖擺不定、轉彎半徑過大或過小等駕駛操控力
    欠佳情形，為警攔停並進行呼氣酒精濃度檢測，測得其呼氣酒精濃度達０‧九一
    亳克＼公升，因而發覺上情。
二、案經臺北市政府警察局萬華分局報請臺灣臺北地方法院檢察署檢察官聲請簡易判
    決處刑。
    理    由
一、訊據被告甲○○對於右揭犯罪事實均坦承不諱，核與呼氣酒精濃度檢測單、臺北
    市政府警察局舉發違反道路交通管理事件通知單、刑法第一百八十五條之三案件
    測試觀察紀錄表所載相符；其中被告於九十二年五月二十九日凌晨二時二十分許
    之呼氣酒精濃度達０‧九一毫克＼公升，且所駕車輛行進中有蛇行、車身搖擺不
    定、轉彎半徑過大或過小等駕駛操控力欠佳情形，於查獲、測試、或訊問過程並
    有呆滯木僵、多話之情事，此經現場處理員警當場測試、觀察後記載明確，有酒
    精濃度檢測單、刑法第一百八十五條之三案件測試觀察紀錄表可按。
二、按刑法第一百八十五條之三規定所謂「不能安全駕駛」，係抽象危險犯，並不以
    發生具體危險為必要，對於呼氣酒精濃度已達每公升０．五五毫克（０．五五亳
    克＼公升）以上，肇事率為一般正常人之十倍，認為已達不能安全駕車之標準，
    此業經法務部八十八年五月十八日以法八八檢字第００一六六九號函告週知，應
    為絕對不能安全駕駛動力交通工具；而就醫學文獻所知，酒精對人體造成之影響
    ，於呼氣時酒精濃度達每公升０‧二五毫克（約合體內血液中酒精濃度五０亳克
    ＼公升或百分之零點零五）即會輕度中毒，造成輕度協調功能降低，呼氣酒精濃
    度達每公升０‧五毫克時（約合體內血液中酒精濃度一００亳克＼公升或百分之
    零點一）屬輕到中度中毒症狀，出現反應較慢、感覺減低、影響駕駛之狀況，又
    飲酒後一小時許，其體內血液酒精濃度可達最高，飲酒一小時後其體內之酒精濃
    度隨即消減，此亦分別有行政院國軍退除役官兵輔導委員會臺北榮民總醫院八十
    八年八月五日（八八）北總內字第二六八六八號函、八十八年十月二十六日（八
    八）院賓文廉字第一三四０七號臺灣高等法院函附台北醫學院附設醫院精神科主
    任蔡尚穎「酒精對人體生理與行為之影響」一文可據。本件被告於九十二年五月
    二十八日下午服用酒類達呼氣酒精濃度０‧九一亳克＼公升程度，仍駕駛動力交
    通工具車牌號碼ＡＸＬ－四七六號重型機車，且所乘機車行經臺北市○○路一二
    五巷、青年路交岔路口時，有蛇行、車身搖擺不定、轉彎半徑過大或過小等駕駛
    操控力欠佳情形，為警查獲、測試或訊問過程中，復有呆滯木僵、多話情事，前
    已述及，其呼氣酒精濃度已逾０．五五亳克＼公升，達輕到中度中毒，使被告反
    應較慢、感覺降低、影響駕駛，且被告顯已因服用酒類致平衡感、操控力、穩定
    性、注意力、反應力、感知能力均降低、意識不清，應認已達不能安全駕駛動力
    交通工具之標準。則本件事證已臻明確，被告犯行洵堪認定，應依法論科。
三、核被告所為，係犯刑法第一百八十五條之三服用酒類不能安全駕駛動力交通工具
    而駕駛罪。原審認本件事證明確，參酌被告有詐欺前科，犯後坦承犯行、非無悔
    意，為警查獲時之呼氣酒精濃度高達０‧九一亳克＼公升，但尚未因酒後駕車肇
    事致人死傷等節，依刑事訴訟法第四百四十九條（原審漏載第一項前段、第三項
    ）、第四百五十四條第二項，刑法第一百八十五條之三、第四十二條（原審漏載
    第二項），罰金罰鍰提高標準條例第二條予以論科，科處罰金一萬元，並諭知如
    易服勞役之折算標準，其認事用法尚無不合；上訴意旨雖執被告為警查獲時之呼
    氣酒精濃度，認本件原審量處被告罰金一萬元，顯屬過輕，請求撤銷原判決，另
    為適法判決。惟：
（一）量刑之輕重及緩刑之宣告，係事實審法院得依職權自由裁量之事項，茍已斟酌
      刑法第五十七條各款所列情狀而未逾越法定刑度，則不得遽指為違法；又刑罰
      之量定屬法院自由裁量之職權行使，但仍應審酌刑法第五十七條所列各款事由
      及一切情狀，為酌量輕重之標準，並非漫無限制，在同一犯罪事實與情節，如
      別無其他加重或減輕之原因，下級法院量定之刑，亦無過重或失輕之不當情形
      ，則上級法院對於下級法院之職權行使，原則上應予尊重，最高法院七十二年
      度台上字第六六九六號、八十五年度台上字第二四四六號判例、裁判闡釋甚明
      。是法律賦予審判者自由裁量權，雖此項裁量權之行使，並非得以任意或自由
      為之，仍應受一般法律原則之拘束、符合法律授權之目的，並受法律秩序之理
      念、法律感情及慣例所規範，亦即法官量刑權固為受法律拘束之裁量原則，但
      其內涵、表現仍將因各法官的理念、價值觀、法學教育背景的不同而異，是以
      自由裁量的界限實難有客觀的解答，端賴法官於個案審判時，依個案事由加以
      審酌，倘無裁量濫用情事，要難謂其有不當之處，合先敘明。
（二）次按刑事簡易判決得無庸就刑法第五十七條規定事項所審酌之情形，加以記載
      說明，此觀刑事訴訟法第四百五十四條規定自明，本件原審依簡易判決處刑，
      雖未就刑法第五十七條所列各款例示事由之審酌於判決中詳加記載量刑依據，
      惟依前揭法條、說明，尚不得即謂原審未加以審酌前開事由而遽認其判決不適
      法，殆無疑義。
（三）本件被告所犯刑法第一百八十五條之三服用酒類不能駕駛動力交通工具而駕駛
      之公共危險罪，係屬法定刑一年以下有期徒刑、拘役或三萬元以下罰金之罪，
      原審之量刑並未逾越法定刑的範圍而為刑罰之諭知，況本件被告僅於六十九年
      間因犯詐欺罪，經法院判處拘役五十日確定，近二十餘年素行均良好，為警查
      獲之際呼氣酒精濃度雖逾０．五五毫克＼公升，且駕駛動力交通工具重型機車
      行進中有蛇行、車身搖擺不定、轉彎半徑過大或過小等駕駛操控力欠佳情形，
      但被告犯後坦承犯行，於呼氣酒精濃度檢測單、臺北市政府警察局舉發違反道
      路交通管理事件通知單上簽名、捺指紋、非無悔意，且被告尚未因酒後駕車肇
      事致人死傷，所駕駛之動力交通工具為重型機車，前皆提及，原審基此總合考
      量而科處被告罰金一萬元，並諭知如易服勞役之折算標準，尚難謂有裁量權濫
      用之違法或不當，此外又查無其他足資加重所科刑度之事由，原審量刑尚無違
      誤。
（四）綜上，原審所為量刑尚無違誤，上訴人空言指摘本件量刑過輕，未慮及個案量
      刑事由，其上訴尚非有據，應予駁回。
據上論斷，應依刑事訴訟法第四百五十五之一條第三項、第三百六十八條，判決如主
文。
本案經檢察官黃東焄到庭執行職務。
中　　　華　　　民　　　國　　九十三　　年　　　三　　　月　　 十七 　　日
                              臺灣臺北地方法院交通法庭
                                      審判長法  官  洪  文  慧
                                            法  官  鄧  德  倩
                                            法  官  陳  婷  玉
右正本證明與原本無異。
不得上訴。
                                            書記官  江  虹  儀
中　　　華　　　民　　　國　　九十三　　年　　　三　　　月　　 十七 　　日
